【裁判字號】    97,消債更,211
【裁判日期】    990331
【裁判案由】    更生事件
【裁判全文】
臺灣新竹地方法院民事裁定           97年度消債更字第211號
聲  請  人  甲○○
代  理  人  徐豐益律師
上列當事人因消費者債務清理事件聲請更生，本院裁定如下：
    主  文
聲請駁回。
聲請費用由聲請人負擔。
    理  由
一、按聲請更生或清算不合程式或不備其他要件者，法院應以裁
    定駁回之，但其情形可以補正者，法院應定期間先命補正，
    消費者債務清理條例第8條定有明文。又聲請更生或清算，
    徵收聲請費壹仟元，郵務送達費及法院人員之差旅費不另徵
    收，但所需費用超過應徵收之聲請費者，其超過部份，依實
    支數計算徵收之，前項所需費用及進行更生或清算之必要費
    用，法院得酌定相當金額，定期命聲請人預納之，逾期未預
    納者，除別有規定外，法院得駁回更生或清算之聲請；又債
    務人與金融機構協商成立者，不得聲請更生或清算，因不可
    歸責於己之事由致履行顯有重大困難者，不在此限，同條例
    第6條、第151條第5項亦有明文。準此，債務人如於消債條
    例施行前，已利用金融主管機關協調成立之中華民國銀行公
    會會員辦理消費金融案件無擔保債務協商機制，與金融機構
    成立協商，即須依約清償債務，僅於其後發生情事變更，在
    清償期間收入或收益不如預期，致該方案履行困難甚或履行
    不能，且因不可歸責於己之事由所致，始能聲請更生或清算
    ，至如認該協商方案履行有其他不適當情形，即應再循協商
    途徑謀求解決，不得逕依消債條例聲請更生或清算，蓋該債
    務清償方案係經債務人行使程序選擇權而與債權人締結之債
    務清理契約，其即應受該契約之拘束，且消費者債務清理條
    例之規範目的，係在維持債務人基本生活之情況下，於債務
    人之能力範圍內盡力清償債務，非謂債務人得任意利用債務
    清理程序減輕債務，因此，為避免債務人針對已成立之協商
    方案任意毀諾，濫用更生或清算之債務清理程序，須債務人
    於協商成立後因不可歸責於己之事由，致其無法履行原定清
    償方案，始例外得依消債條例聲請更生或清算。
二、本件聲請人即債務人向本院聲請更生意旨略以：聲請人於消
    費者債務清理條例施行前，曾依照中華民國銀行公會會員辦
    理消費金融案件無擔保債務協商機制與金融機構成立協商，
    自95年4月起，分120期，利率0%，每月應給付金融機構債權
    人新臺幣（下同）31,275元，而聲請人當時每月收入約
    60,000元，然因聲請人得糖尿病，身體無法如前加班，致薪
    資減少，且聲請人配偶又懷孕，而薪資復遭銀行扣薪3分之1
    ，終至無法繳款而毀諾云云。惟查：
（一）本件聲請人具狀聲請更生，漏未提出郵務送達費4,080元
      ，前經本院於98年3月13日裁定命聲請人於10日內補正，
      該裁定於98年3月18日合法送達聲請人，有該裁定送達證
      書在卷足稽。詎聲請人迄今猶未補正，揆諸首開說明，已
      應駁回本件更生之聲請。
（二）又聲請人於消債條例施行前業就其積欠各金融機構之無擔
      保債務，利用金融主管機關協調成立之中華民國銀行公會
      會員辦理消費金融案件無擔保債務協商機制，與各債權銀
      行成立協商，約定自95年4月起，按年息0%，分120期，每
      月31,275元依各債權銀行債權金額比例清償債務，嗣繳交
      第16期至96年7月起即未再繳納，於96年8月經通報毀諾等
      情，有協議書及還款計劃書在卷可稽，堪可認定。
（三）聲請人主張其於95年間協商時之每月薪資約60,000元，並
      應允上開履約條件，惟經本院對照其毀諾當年（96年）之
      年所得為757,375元，換算平均月薪為63,115元，亦即其
      毀諾當時之薪資並無重大變化或大幅減縮之情形，有財政
      部北區國稅局綜合所得稅各類所得資料清單附卷可稽，縱
      其配偶嗣後懷孕生子，亦非其所不能預見，自不可於協商
      後將此情形歸諸於無法履行協商之不可歸責事由。又聲請
      人自承其於95年4月間已患有糖尿病（見本院98年9月2日
      訊問筆錄），亦即此事由於協商時已知悉，聲請人於協商
      時自應予以考量，至聲請人係於毀諾後之96年11月間始遭
      債權人萬泰商業銀行申請本院扣薪，並於97年8月後始遭
      永豐銀行圈存抵銷薪資所得，是此等事由均後發生於其毀
      諾之後，自不得執此認其於協商成立後因不可歸責於己之
      事由，致無法履行原定清償方案。從而，聲請人於協商成
      立與毀諾當時之經濟狀況既無顯著變異，縱有履行不便而
      就協商結果毀諾，亦得經由個別債權銀行協商程序以求適
      當履行債務，準此，堪認聲請人尚乏不可歸責於己致履行
      顯有重大困難之情形可言，則其聲請更生自屬無據，應予
      駁回。
三、爰依首揭規定裁定如主文所示。
中    華    民    國    99    年    3    月     31    日
                  民事第二庭    法      官  楊明箴
以上正本係照原本作成。
如對本裁定抗告須於裁定送達後10日內向本院提出抗告狀。
中    華    民    國    99    年    3    月     31    日
                                書記官  林欣宜

司法院資訊處製作；財團法人民間司法改革基金會備份。
